最高法院刑事判決　　　　　　　　　　　　　　　　八十七年度台非字第一○四號
　　上 訴 人　最高法院檢察署檢察總長
　　被　　告　甲○○
右上訴人因被告煙毒案件，對於台灣高等法院中華民國八十六年九月三十日終審確定
判決（八十六年度上訴字第二五○五號，起訴案號：台灣士林地方法院檢察署八十五
年度偵字第一一三七七號）認為違法，提起非常上訴，本院判決如左：
    主  文
原判決撤銷，由台灣高等法院依判決前之程序更為審判。
    理  由
非常上訴意旨稱：「按判決適用法則不當者為違背法令，刑事訴訟法第三百七十八條
定有明文。又被告不到庭者，第二審法院得不待其陳述逕行判決者，以被告經合法傳
喚，無正當理由不到庭者為限，同法第三百七十六條（按：係第三百七十一條之誤）
規定甚明。本件被告甲○○於第一審判決宣示後，送達前之民國八十六年四月十日，
即因恐嚇取財案件為警逮捕，同月十一日經檢察官羈押於台灣士林看守所，該案件經
提起公訴後於同月二十五日轉送台灣士林地方法院，仍由法官羈押於該所，直至該案
判決確定移送執行，方由檢察官於同年七月三日簽發指揮書轉送台灣台北監獄執行，
至八十七年六月十日刑期始告屆滿。原審所定之八十六年九月二十三日審判期日傳票
，因被告係在監獄執行徒刑，依刑事訴訟法第五十六條第二項規定，其傳票之送達，
即應囑託該監所長官為之。依同條第一項規定並應排除一般送達方法之適用。原審未
經查明被告實際所在，將該審判期日之傳票為郵務送達，因其在監執行，不能會晤本
人，而由郵局將該傳票寄存於轄區之石牌警察派出所為寄存送達，致被告未能因合法
傳喚到庭接受審判。依法即不得不待其陳述而為判決，其逕為判決，即屬判決違背法
令。又除有特別規定外，被告未於審判期日到庭而逕行審判者，其判決當然違背法令
，為刑事訴訟法第三百七十九條第六款所明定，傳喚被告到庭固屬訴訟程序之一部分
，法律明定違反此一訴訟程序之運作為判決違背法令，無非在維護刑事被告之「聽審
權」。惟查  貴院以往案件，均認類此未經合法傳喚而逕為判決之案件，係屬訴訟程
序違背法令，僅將違背訴訟程序部分撤銷。對於提起上訴期望上訴審法院為其重為審
理之被告並無實益。就本件被告而言，檢察官對之提起第二審上訴，係以原審判決後
另發現被告有犯罪事實與已判決部分具有連續犯關係，為起訴效力所及，請上級審法
院併為判決。而連續犯本為數罪，因法律之規定，成為裁判上一罪，其後發現連續犯
行之一部分事實，既未經提起公訴，第一審法院對之又未加審理，則被告對於被訴事
由毫無所知，第二審法院又未予合法傳喚而併予判決，使其無法於審判期日到庭為自
己辯解、無法選任辯護人為自己辯護、無法請求法院調查證據、無法為最後陳述，剝
奪其法律所賦予之訴訟權利。自屬判決違法。為此依刑事訴訟法第四百四十一條、第
四百四十三條提起非常上訴。」等語。
本院按被告經合法傳喚無正當之理由不到庭者，得不待其陳述逕行判決，固為刑事訴
訟法第三百七十一條所明定，但有正當理由而不到庭者，即無適用之餘地。本件被告
甲○○因煙毒（施用毒品）案件，原審法院定於八十六年九月二十三日上午九時五十
五分審判之傳票，固於同月五日上午十二時，經郵務送達於被告之住所，因不獲會晤
，而寄存台北市政府警察局北投分局石牌派出所，由該派出所製作送達通知書黏貼於
應受送達之被告門首以為送達在案。然被告在審判期日前之同年四月十一日，即因另
犯恐嚇取財案件經台灣士林地方法院檢察署檢察官押於台灣士林看守所，歷經起訴
，一審判決確定，迄同年七月三日提送台灣台北監獄執行，始終在羈押執行中（按：
執行期滿日為八十七年六月十日），有台灣士林地方法院檢察署檢察官八十六年執乙
字第一五四三號執行指揮書在卷可稽。乃原審法院既未於審判期日前，將應送達於被
告之審判期日傳票囑託監所長官送達，亦未於審判期日提解被告到庭審理，則被告之
未到庭陳述，顯難謂無正當理由，其竟不待被告到庭陳述，逕行判決，依前開說明，
自屬於法有違。而連續犯時間之長短及犯罪次數之多寡，與刑法第五十六條所含刑罰
輕重之程度，顯有不同，與量刑之輕重，自有關聯。且被告有無檢察官移送併辦所指
之施用毒品犯行，既未據被告到庭陳述，其應否負此部分刑事責任﹖與起訴事實有無
審判不可分關係﹖得否併予審判﹖俱與適用法則有關，且顯然於判決有影響，乃原確
定判決未予調查，竟謂初審法院對於檢察官移送併案審理部分未及審酌，有所不當，
因而撤銷初審科刑判決而併予判決，量處較重於初審判決之刑，亦屬違背法令，且不
利於被告，案經確定，非常上訴意旨執以指摘原判決違法，洵有理由。為維持被告審
級利益，應將原判決撤銷，由台灣高等法院依判決前之程序更為審判，以期適法。
據上論結，應依刑事訴訟法第四百四十七條第二項，判決如主文。
中      華      民      國    八十七    年      四      月    二十三    日
                              最高法院刑事第五庭
                                  審判長法官  陳  錫  奎
                                        法官  王  德  雲
                                        法官  洪  清  江
                                        法官  吳  昆  仁
                                        法官  李  伯  道
      右正本證明與原本無異
                                              書  記  官
中      華      民      國    八十七    年      四      月    二十八    日
